【裁判字號】    90,台上,2138
【裁判日期】    900412
【裁判案由】    常業竊盜等罪
【裁判全文】
最高法院刑事判決                                九十年度台上字第二一三八號
    上  訴  人  甲○○
                乙○○
右上訴人等因常業竊盜等罪案件，不服台灣高等法院中華民國八十八年九月二十一日
第二審判決（八十八年度上訴字第三○三四號，起訴案號：台灣新竹地方法院檢察署
八十七年度偵字第三○○七、三五八七、三八一八、四四三七號），提起上訴，本院
判決如左：
    主  文
上訴駁回。
    理  由
一、常業竊盜部分：
按刑事訴訟法第三百七十七條規定：上訴於第三審法院，非以判決違背法令為理由，
不得為之。是提起第三審上訴，應以原判決違背法令為理由，係屬法定要件。且必須
依據卷內資料為具體之指摘，並足據以辨認原判決已具備違背法令之形式，始屬相當
。本件原判決援用第一審判決書所載之事實、證據及理由，認定上訴人甲○○、廖宏
旭有共同以犯竊盜為常業之犯行，因認第一審分別判處有期徒刑二年六月並於刑之執
行前令入勞動場所強制工作三年，為無不合，予以維持，駁回上訴人等在第二審之上
訴，已於理由內詳細述其所憑之證據及認定之理由，並說明上訴人甲○○所辯原判
決附表一編號一、五、七所示三件竊案非伊所為云云，不足採信。已依據卷內資料詳
予指駁。從形式上觀察，原判決並無違背法令情形存在。上訴人等上訴意旨就原審根
據證據所為事實之認定，究竟違背如何之證據法則，並未依據卷內訴訟資料為具體之
指摘，徒憑己見，就原判決已說明事項或屬原審採證認事職權之適法行使，任意指摘
原判決違法，且仍為單純事實之爭執，難謂適法之第三審上訴理由。次查刑法上所謂
「常業」指反覆以同種類行為為目的之社會活動之職業性犯罪而言，至於犯罪所得之
多寡，是否恃此犯罪為唯一之謀生職業，則非所問，縱令兼有其他職業，仍無礙於該
常業犯罪之成立。原判決及第一審判決已就上訴人等雖另有職業，但其等既以竊盜所
得，維持家計，且行竊之次數甚多，顯係以竊盜為業，應成立常業竊盜罪，於判決理
由論斷甚詳。上訴人甲○○上訴意旨置原判決理由已明白論斷之事項於不顧，泛詞指
摘違法，自非適法之第三審上訴理由。又上訴人甲○○於原審並未請求傳訊證人盧居
易、林燕正，且於最後審判期日調查證據完畢開始辯論前，審判長問上訴人甲○○尚
有何證據聲請調查，上訴人甲○○亦答「無」。而本院為法律審，上訴人甲○○在本
院始又為此爭執。自非依據卷內資料執為指摘之合法上訴理由。再查保安處分之宣告
與否，乃實體法上賦予法院得為自由裁量之事項。原判決及第一審判決就上訴人等何
以應於刑之執行前令入勞動場所強制工作之理由，已述甚詳。原審就刑罰裁量職權
之行使，既未逾越法律所規定之範圍，亦無濫用權限之情形，無由上訴人乙○○任意
指摘原判決為保安處分之諭知，而執為第三審上訴之理由。依上說明，其等上訴違背
法律上之程式，應予駁回。本院既應為程序上之上訴駁回判決，上訴人等所請減輕或
免除保安處分，無從斟酌，併此明。
二、故買贓物部分：
按刑事訴訟法第三百七十六條所列各罪之案件，經第二審判決者，不得上訴於第三審
法院，法有明文。本件上訴人甲○○被訴故買贓物案件，原審係依刑法第三百四十九
條第二項論處罪刑，核屬刑事訴訟法第三百七十六條第七款之案件。依首揭說明，既
經第二審判決，自不得上訴於第三審法院，上訴人甲○○竟提起上訴，顯為法所不許
。
據上論結，應依刑事訴訟法第三百九十五條前段，判決如主文。
中      華      民      國     九十     年      四      月     十二     日
                              最高法院刑事第三庭
                                  審判長法官  陳  錫  奎
                                        法官  劉  敬  一
                                        法官  洪  清  江
                                        法官  李  伯  道
                                        法官  呂  丹  玉
      右正本證明與原本無異
                                              書  記  官
中      華      民      國     九十     年      四      月     十八     日


司法院資訊處製作；財團法人民間司法改革基金會備份。
